【裁判字號】    97,簡上,263
【裁判日期】    980107
【裁判案由】    詐欺
【裁判全文】
臺灣臺南地方法院刑事判決             97年度簡上字第263號
上  訴  人  乙○○
即  被  告
                    號
上列上訴人即被告因詐欺案件，不服本院中華民國九十七年四月
三十日以九十七年度簡字第九七七號所為第一審簡易判決處刑（
聲請簡易判決處刑案號：九十七年度偵字第三五八一號），提起
上訴，本院判決如下：
    主  文
上訴駁回。
    事  實
一、乙○○明知任何人均可自行在金融機構開立帳戶供存提款匯
    兌款項使用，無需費事借用或購買他人帳戶，而一般人願意
    支付額外代價，刻意使用他人銀行或郵局帳戶，無非係為供
    作詐欺行騙後存放贓款之用，並可藉此掩飾身分，避免遭警
    查緝，竟仍基於縱若有人以其帳戶遂行詐欺取財犯行，亦不
    違反其本意之幫助犯意，於民國96年12月3日後至同年12 月
    14日間某時，在不詳地點，將其所有之京城商業銀行（原臺
    南區中小企業銀行）府城分行（以下簡稱京城銀行）帳號0
    0000000000000號帳戶（以下簡稱本案帳戶）
    之存摺、印章與提款卡及密碼提供予真實姓名年籍不詳之詐
    欺集團成員使用。嗣於同月14日9時30許，該詐欺集團成員
    ，即意圖為自己不法之所有，先偽稱係某銀行人員，以電話
    向林秀玲佯稱有他人欲代領其所有之金融機構帳戶後，隨即
    將電話陸續轉接由其他詐欺集團成員分別偽稱係臺北松山分
    局李姓警員、行政院金融監督管理委員會（以下簡稱金管會
    ）王主任，對林秀玲誆稱其所有之帳戶遭不法之徒用以轉帳
    使用，且已有新臺幣（下同）2千萬元匯至國外，需將其帳
    戶內之現金交由金管會保管等語，致林秀玲陷於錯誤，遂依
    指示，於96年12月14日在臺南縣永康市京城銀行鹽行分行匯
    款988,600元至本案帳戶內，嗣林秀玲因察覺有異，始知受
    騙。
二、案經臺南市警察局第五分局報告臺灣臺南地方法院檢察署檢
    察官偵查起訴。
    理  由
一、訊據被告乙○○矢口否認有何幫助詐欺取財之犯行，辯稱：
    伊所有的京城銀行府城分行帳戶之存摺、印章，及金融卡（
    金融卡密碼書寫在紙條上放在提款卡之封套內）均遺失，伊
    並未將之交付他人云云。
二、經查，本案帳戶係被告乙○○於94年1月18日申請開立，有
    京城銀行96年12月24日（96）京城府分字第425號函暨所附
    被告開戶申請資料在卷可稽（警卷第21頁至第22頁）；又被
    害人林秀玲遭詐欺集團詐騙，誤以為其帳戶內之現金遭人不
    法使用，需匯款至金管會保管，乃陷於錯誤，依指示於96年
    12 月14日在臺南縣永康市京城銀行鹽行分行匯款988,600元
    至本案帳戶等情，亦經證人即林秀玲於警詢時陳述綦詳（警
    卷第1頁至第3頁），並有京城銀行上開函附客戶歷史交易清
    單（警卷第19頁至第20頁）、京城銀行鹽行分行匯款委託書
    、存摺類存款存入憑條（警卷第13頁至第14頁），及京城銀
    行97年11月10日（97）京城府分字第662號函暨附件存摺交
    易明細查詢、客戶存提記錄單（審理卷第25頁至第27頁）存
    卷可佐，是本案帳戶確遭詐欺集團持以遂行詐欺取財犯行之
    工具，已甚明確。
三、被告乙○○雖辯稱其所有本案帳戶存摺、印章與提款卡及密
    碼係遺失，並未交付他人云云，然查：
  （一）被告乙○○原於偵訊時表示其原申辦之本案帳戶提款卡
        遺失後，重新申辦領取提款卡後「3、4日」在臺中市北
        屯區○○○街93巷37號12樓發現新提款卡遺失（偵查卷
        第10頁）；嗣於本院則改稱係於申辦提款卡後約「2至3
        月」始發現提款卡遺失（本院二審卷第17、39、40頁）
        ，則其對於發現提款卡遺失之時間，陳述不一，其提款
        卡、存簿等物究竟是否遺失，實非無疑。
  （二）據京城銀行97年11月10日（97）京城府分字第662號函
        文所示，被告乙○○未曾辦理存摺、印章、提款卡之掛
        失紀錄（本院二審卷第25頁），不論如被告乙○○偵訊
        中所述，其遺失之本案帳戶提款卡，係原申辦之提款卡
        遺失後補辦者（偵查卷第19頁），或係其於本院審理中
        所述，遺失之本案帳戶係申辦欲供其母親使用者（本院
        審理二卷第17、40頁），則本案帳戶對被告而言，自屬
        將來有重要用途之帳戶（否則其無重新申辦之必要），
        豈會在發現該帳戶存摺、提款卡、印章遺失時，未曾向
        京城銀行掛失或警察機關報案，足見被告辯稱：本案帳
        戶之存簿、提款卡、印章等物係遺失云云，顯與常情有
        違，而不足採。
  （三）況被告乙○○於偵訊時，經詢問其本案帳戶之密碼及遺
        失本案帳戶存摺、印章、提款卡之情形時，答稱其提款
        卡密碼為「123456」號（偵查卷第10頁），若其所言為
        真，則其所設定之密碼，極易記憶，斷無將之書寫於紙
        條後置於提款卡封套內之必要；又其嗣於本院經詢以相
        同之問題時，即改稱其提款卡密碼為其國曆生日「6303
        14」（本院二審卷第17、39、40頁），與偵訊時所述，
        全然不同。且其於本院另供稱本案帳戶提款卡係申辦供
        其母親使用，因母親僅知其農曆生日，不知國曆生日，
        故有將紙條書寫在紙條上之必要云云，然被告復於本院
        審理時自陳其知悉若將金融機構之提款卡、存簿密碼抄
        寫後與提款卡、存簿放置同處，若該提款卡、存簿失竊
        ，則他人極易利用該密碼提領帳戶內之存款，且瞭解提
        款卡密碼之用處在可以控制帳戶，領取現金，防止他人
        盜用（本院二審卷第39、40頁），則其母親既知悉其農
        曆生日，其大可直接設定其農曆生日為提款卡密碼，即
        可防止一切弊害，其母親復可輕鬆記憶密碼，惟其竟設
        定其母親不知之國曆生日為密碼，殊難想像。是則被告
        辯稱其將密碼以紙條寫上與金融卡放在一起，一同遺失
        云云，有違一般社會經驗法則，難以採信。
  （四）又雖被告乙○○雖另供稱其無法確切記憶最後使用本案
        帳戶日期及使用後之餘額云云，然一般出售或交付帳戶
        予詐欺集團使用者，多係將其帳戶內之存款提領一空後
        始交付帳戶存摺、提款於等物予詐欺集團使用，此乃法
        院承辦同類案件已知悉之事項，而依京城銀行上開函文
        所示被告本案帳戶交易明細顯示，被告本案帳戶係於96
        年12月3日遭人提領500元現金後剩餘59元，之後於96年
        12月14日即遭詐欺集團使用，憑此，則可以認定被告乙
        ○○係於96年12 月3日之後至96年12月14日期間，將本
        案帳戶存摺、印章與提款卡及密碼交付他人，附此敘明
        。
四、按金融機構開設存款帳戶，原係針對個人社會信用而予以資
    金流通，具有強烈之屬人性，而金融帳戶為個人理財之工具
    ，於金融機構申請開設存款帳戶並無任何特殊之資格限制，
    一般民眾皆可利用存入最低開戶金額之方式，任意在金融機
    構申請開設存款帳戶，且一人並可於不同之金融機構申請多
    數之存款帳戶使用，尚無任何困難，此乃眾所周知之事實，
    被告為有社會工作經驗之人，對此應有所認知，倘無正當理
    由使用他人提供之帳戶，客觀上自可預見其目的係供為某筆
    資金之存入，後再行領出之用，且該筆資金之存入及提領過
    程係有意隱瞞其流程及行為人身分曝光之用意，一般人本於
    一般認知能力應均易於瞭解。是依一般人之社會生活經驗，
    若見他人不以自己名義申請帳戶，反而向人收集存款帳戶為
    不明用途使用或流通，衡情對於該等帳戶可能供詐欺之不法
    目的使用，當有合理之預期，況且利用不相識之人之帳戶從
    事詐欺之用，早為傳播媒體廣為報導，被告為有社會經驗之
    人，其應可預見交付自己名義之帳戶存摺、金融卡（含密碼
    ）等帳戶資料予他人流通，誠有幫助從事詐欺取財犯行之人
    利用，該帳戶作為實施犯罪之可能，但其仍將其帳戶資料交
    付予年籍姓名均不詳之他人及其所屬詐欺集團，以致自己完
    全無法了解、控制其帳戶資料之使用方法及流向，故被告應
    具有縱他人利用該帳戶供實施詐欺取財犯罪之用，亦不違背
    其本意之幫助犯意甚明。
五、綜上論述，被告乙○○上開所辯，顯係卸責之詞，洵無可採
    。本案事證明確，被告幫助詐欺取財犯行，堪以認定，自應
    依法論科。
六、被告乙○○基於幫助他人犯罪之意思，將其所有之京城銀行
    帳戶存摺、金融卡（含密碼）交付予姓名年籍不詳之人及所
    屬詐騙集團，該詐騙集團成員利用被告之幫助，使被害人林
    秀玲在遭該詐騙集團成員施用詐術後而陷於錯誤，因而轉帳
    至被告所提供之前揭帳戶，是被告係參與詐欺罪構成要件以
    外之行為，應認其所為係幫助犯而非正犯行為，故核被告所
    為，係犯刑法第30條第1項、第339條第1項幫助詐欺取財罪
    。被告幫助他人犯罪，為從犯，爰依刑法第30第2項規定，
    減輕其刑。原審以被告乙○○罪證明確，依刑事訴訟法第44
    9條第1項前段、第454條第2項，刑法第30條、第339條第1項
    、第41條第1項前段及刑法施行法第1條之1，量處有期徒刑
    4月，並諭知易科罰金之折算標準，認事用法俱無不合，量
    刑亦稱妥適。被告猶執前詞，上訴否認犯罪，並指摘原判決
    不當，為無理由，應予駁回。
據上論斷，依刑事訴訟法第455條之1第1項、第3項、第368條，
判決如主文。
本案經檢察官甲○○到庭執行職務。
中    華    民    國    98    年    1     月    7     日
                  刑事第十二庭  審判長法  官  卓穎毓
                                      法  官  魏玉英
                                      法  官  莊玉熙
以上正本證明與原本無異。
本件不得上訴。
                                      書記官  余富誠
中    華    民    國    98    年    1     月    7     日
附錄本案論罪科刑法條全文：
刑法第339條第1項
意圖為自己或第三人不法之所有，以詐術使人將本人或第三人之
物交付者，處五年以下有期徒刑、拘役或科或併科一千元以下罰
金。
刑法第30條
幫助他人犯罪者，為從犯。雖他人不知幫助之情者，亦同。
從犯之處罰，得按正犯之刑減輕之。


司法院資訊處製作；財團法人民間司法改革基金會備份。
